臺灣高等法院刑事裁定　　　　　　　　　100年度抗字第264號
抗　告　人
即　被　告　高志敏
上列抗告人因違反毒品危害防制條例案件，不服臺灣臺北地方法
院中華民國100年2月24日所為延長羈押之裁定（99年度訴字第
1906號），提起抗告，本院裁定如下：
    主  文
抗告駁回。
    理  由
一、原裁定意旨略以：抗告人即被告高志敏因違反毒品危害防制
    條例案件，罪嫌重大，所涉製造第二級毒品罪為最輕本刑7
    年以上有期徒刑之罪名，且被告有事實足認有逃亡之虞，有
    羈押之必要，依刑事訴訟法第101條第1項第1、3款之規定，
    於民國99年11月30日起執行羈押在案。因被告羈押期間即將
    屆滿，經訊問被告後，認其所犯係最輕本刑7年以上之重罪
    ，被告對其犯行坦承不諱，並有檢察官起訴書「證據清單」
    欄所提出之各項證據證明，並有犯罪嫌疑重大。審酌被告經
    警依法拘捕到案，而其所涉及製造毒品之犯罪情節非輕，考
    量其所涉犯行情節及罪責程度，被告確可能有逃亡之動機存
    在；又被告前為躲避警方查緝，即有不斷遷移、移轉製毒場
    所之行為。且其與共同被告鄭阿益、共犯湯晉權間諸多重要
    問題，尚待釐清。本案亦尚未進入審理程序，有關證人均仍
    未進行交互詰問。是被告有逃亡之虞，仍有刑事訴訟法第
    101 條第1項所定羈押原因存在，尚無法以具保、責付、限
    制住居等其他對被告之自由權利侵害較輕微之強制處分措施
    替代，權衡上開公益目的及羈押措施對於被告人身自由權利
    侵害之程度後，對被告採此拘束人身自由措施，仍屬相當而
    必要之手段。至被告罹患鼻咽癌，尚無刑事訴訟法第11 4條
    第3款所定「現罹疾病，非保外治療顯難痊癒」情形，得由
    看守所戒護就醫方式進行治療，並已指示看守所應按醫師醫
    囑戒護被告就醫，尚不足以影響繼續羈押之原因及必要。原
    審因認仍有延押之必要，而准予被告自100年2月28日起延長
    羈押2月。
二、抗告意旨略以：(一)被告實際上目前狀況，係由亞東醫院開立
    處方籤拿藥物給被告服用，根本未有每週5次預計35次之化
    學治療，目前被告左右二邊頸部業已腫大。是被告應屬「保
    外治療顯難痊癒之疾病」。(二)被告須化學治療，因癌症之故
    必須經常就診，而就診亦必須依賴健保，實無可能逃亡。又
    被告身罹癌症，逃亡無異自殺。本案可以限制住居及限制出
    境之方式達到防止被告逃亡之目的，何須以羈押之手段對待
    有生命危險之被告？等語。
三、按「被告經法官訊問後，認為犯罪嫌疑重大，而有下列情形
    之一，非予羈押，顯難進行追訴、審判或執行者，得羈押之
    ：(一)逃亡或有事實足認為有逃亡之虞者。(三)所犯為死刑、無
    期徒刑或最輕本刑為5年以上有期徒刑之罪者」，刑事訴訟
    法第101條第1項第1款、第3款定有明文。次按「法律規定羈
    押被告之要件，須基於維持刑事司法權之有效行使之重大公
    益要求，並符合比例原則，方得為之。且無罪推定原則除禁
    止對未經有罪判決確定之被告執行刑罰，亦禁止僅憑犯罪嫌
    疑即施予被告類似刑罰之措施，倘以重大犯罪嫌疑為羈押之
    唯一要件，即可能違背無罪推定原則。基於憲法保障人民身
    體自由之意旨，被告犯刑事訴訟法第101條第1項第3款所示
    之罪，嫌疑重大者，且有相當理由認其有逃亡或有事實足認
    為有逃亡之虞，亦無不得羈押之情形，法院斟酌能否以命該
    被告具保、責付或限制住居等侵害較小之手段代替羈押後，
    仍認非予羈押，顯難進行追訴、審判或執行者，方得羈押，
    始符合憲法第8條保障人民身體自由及第16條保障人民訴訟
    權之意旨」，司法院著有釋字第665號解釋。又按羈押被告
    之目的，在於確保訴訟程式之進行、確保證據之存在、真實
    及確保刑罰之執行，而被告有無羈押之必要，及羈押後其原
    因是否仍然存在，有無繼續羈押之必要，應否延長羈押，均
    屬事實認定之問題，法院有依法認定裁量之職權，自得就具
    體個案情節予以斟酌決定，如就客觀情事觀察，法院許可羈
    押之裁定在目的與手段間之衡量並無明顯違反比例原則情形
    ，即無違法或不當可言。
四、經查：被告對其所涉製造第二級毒品罪之犯行坦承不諱，並
    有檢察官起訴書「證據清單」欄所提出之各項證據可資證明
    ，足認被告犯罪嫌疑重大。而被告乃係經警拘捕到案，所犯
    為法定最輕本刑7年以上有期徒刑之重罪，核與刑事訴訟法
    第101條第1項第3款規定之事由相符，應有逃亡之高度可能
    性。況依起訴書記載，本案係由被告準備製毒原料，調集相
    關設備，製造第二級毒品甲基安非他命，就整個過程係居於
    主導支配地位，且審酌本案查獲毒品半成品、原料、設備之
    數量並非微少，可見被告所涉及製造毒品之犯罪情節非輕，
    並考量其所涉犯之製造第二級毒品犯行情節及罪責程度，則
    被告確有逃亡動機存在；再審酌被告原先藏匿於共犯湯晉權
    所提供之桃園縣中壢市○○路○段345巷206號房屋內製毒，
    於完成化學反應純化製成甲基安非他命溶液後，於99年9 月
    5日前後將甲基安非他命移轉至臺北市○○○路○段175巷15
    號14樓內等待結晶，於2日後又將該等物品轉移至臺北市○
    ○○路○段106號9樓911室等待結晶，足認被告前為躲避警方
    查緝，不斷遷移、移轉製毒場所；再據被告自陳本次製毒原
    料來源，係其先前涉及製造第四級毒品案件，有一批原料未
    經員警查獲，其早在先前即將該等原料藏匿其住家附近之廢
    棄空屋內等語（見原審99年度重訴字第1906號案卷一第213
    頁反面），顯見被告為規畫日後製造甲基安非他命，早已預
    先安排多個藏放毒品原料、設備之據點，以圖隱匿犯行，若
    非偵查人員積極偵查，恐難察覺被告所為犯行，被告先前即
    如此積極躲避偵查，則其被查獲後衡情益有逃亡之可能性存
    在。是被告抗告意旨雖以：因癌症之故須常就診，而就診必
    須依賴健保，實無可能逃亡。被告身罹癌症，逃亡無異自殺
    云云，經核仍屬空泛無憑，不足採信。另共同被告鄭阿益被
    警查獲後，其供述反覆不一，與被告及共犯湯晉權等人所述
    情節不盡相同，其三人是否曾商議製造毒品事宜？有無其他
    共犯參與？均屬尚待釐清之重要問題，而本案尚未進入審理
    程序，有關證人均仍未進行交互詰問。為免影響後續訴訟程
    序進行，且原羈押原因仍未消滅，原審因認仍有繼續羈押之
    必要，而准予被告自100年2月28日起延長羈押2月，依上開
    說明，核無明顯違反比例原則，均屬適法之職權裁量行使，
    並無違法或不當可言，與司法院釋字第665號解釋意旨，亦
    不相違背。
五、被告罹患鼻咽惡性腫瘤，經原審請臺北看守所戒護至亞東醫
    院就診後，即由醫師指示安排進一步檢查及後續療程；臺北
    看守所目前亦均能配合醫囑戒護被告至該醫院就診，有臺北
    看守所100年2月9日北所衛字第1001300301號函文可參，並
    經原審以電話詢問該所承辦人員查明屬實（見原審上開案卷
    一第291、292頁）；被告目前尚在亞東醫院檢查中，須完成
    相關檢查才能確定正式癌症期別，若發生移轉屬末期患者，
    會先給予化學治療，但如尚無移轉現象，則以化學治療合併
    放射線治療為主，化學治療每週1次，預計4至6次，放射線
    治療每週5次，預計35次，皆須配合固定時間治療，放射線
    治療每次約需20分鐘，因此請法院裁量是否出監或配合戒護
    就醫等語，亦經亞東醫院以100年2月17日亞醫歷字第
    1006410101號函覆甚明（見原審上開案卷一第294頁），足
    見即使被告羈押於看守所，仍得戒護就醫，並不致影響被告
    後續療程。被告抗告意旨雖略以；實際上目前之狀況則係由
    亞東醫院開立處方籤拿藥物給被告服用，根本未有每週5次
    預計35次之化學治療，目前被告左右二邊頸部業已腫大等語
    ，主張其應屬「非保外治療顯難痊癒之疾病」。然就此原審
    復於100年3月4日致電亞東醫院腫瘤科謝佩穎醫師，請其依
    一般醫療計畫進行，勿須顧慮戒護配合問題，並多次致電看
    守所衛生科承辦人員確認被告是否可正常戒送外醫。並於
    100年2月25日以北院木刑誠99訴1906字第1000002700號函詢
    臺北看守所關於被告醫療計畫戒送就醫乙案，該所回函說明
    「查本所已於100年3月4日戒送亞東紀念醫院腫瘤科暨血液
    科門診後返所，據該院診斷證明書所載診斷為「鼻咽惡性腫
    瘤」。本所將持續注意其病況，按醫囑安排該員接受化學藥
    物及放射線治療。」，有臺北看守所100年3月7日北所衛字
    第1000002089號函文附亞東醫院診斷證明書影本可參。足見
    被告所罹患之鼻咽惡性腫瘤，目前仍持續在亞東紀念醫院接
    受化學藥物及放射線治療門診治療，並無危及其生命之虞，
    被告上開主張容有誤會。從而，被告目前仍無罹患疾病非予
    以交保不能治療之情形，尚不足以影響上開繼續羈押之原因
    及必要。
六、綜上，原審審酌全卷及相關事證，斟酌訴訟程序進行程度及
    其他一切情事，認被告犯罪嫌疑重大，所犯為最輕本刑5年
    以上有期徒刑之罪，有相當理由認被告有逃亡之虞，非予羈
    押顯難進行審判，並有繼續羈押之必要，而為延長羈押之裁
    定，其認事用法，並無目的與手段間輕重失衡之情形，亦無
    明顯違反憲法比例原則之情事，核無不當。被告執前詞提起
    抗告，應認無理由，予以駁回。
七、據上論斷，應依刑事訴訟法第412條，裁定如主文。
中    華    民    國   100    年    3     月    18    日
                  刑事第十三庭審判長法   官   曾德水
                                    法   官   王復生
                                    法   官   楊貴雄
以上正本證明與原本無異。
不得再抗告。
                                    書記官   廖純瑜
中    華    民    國   100    年    3     月    21    日